臺灣臺中地方法院刑事判決
111年度易字第291號
聲  請  人  臺灣臺中地方檢察署檢察官
被      告  張永照


選任辯護人  施振超律師
上列被告因違反藥事法案件，經檢察官聲請簡易判決處刑（110
年度偵字第1599號），本院認不宜以簡易判決處刑，裁定改依通
常訴訟程序審理，判決如下：
    主    文
張永照犯未經核准擅自輸入醫療器材罪，處有期徒刑叁月，如易
科罰金，以新臺幣壹仟元折算壹日。緩刑貳年，並應自本判決確
定日起捌個月內向公庫支付新臺幣陸萬元。
    犯罪事實
一、張永照知曉輸入醫療器材應向中央衛生主管機關申請查驗登
    記，經核准發給醫療器材許可證後，始得輸入，且可預見「
    多功能美容儀」屬藥事法所規範之醫療器材，依同法第40條
    第1項規定，須向行政院衛生福利部申請查驗登記，經核准
    發給醫療器材許可證後，始得由許可證持有藥商或其授權者
    輸入，竟仍基於縱未經核准擅自輸入醫療器材亦不違反其本
    意之不確定故意，於民國109年6月初某日，上網瀏覽「多功
    能美容儀」之廣告網頁後，向中國大陸地區歐菲亞公司訂購
    100臺多功能美容儀，在未向行政院衛生福利部申請查驗登
    記，亦未經核准發給醫療器材許可證下，即於109年6月9日
    ，以張永照、其不知情之胞姐張淑惠為納稅義務人，透過不
    知情之捷達航空貨運承攬有限公司(下稱捷達公司)，向財政
    部關務署臺北關(下稱臺北關)報運進口快遞貨物1批(報單編
    號為：CX 090N7H056、CX 090N7H058)，以此方式自大陸地
    區輸入多功能美容儀60臺、40臺來臺灣。嗣上開多功能美容
    儀輸入桃園國際機場通關時，經臺北關稽查人員進行查驗時
    查獲，並經衛生福利部食品藥物管理署(下稱食藥署) 認定
    上開多功能美容儀應以醫療器材管理，而循線查悉上情。警
    方又於110年1月14日，持本院核發之搜索票至張淑惠位於臺
    中市○○區○○路0段000號之1之工作地，扣得多功能美容儀2臺
    及冰熱美顏儀40臺。
二、案經臺中市政府衛生局函送臺灣臺中地方檢察署檢察官偵查
    起訴。
    理    由
一、證據能力
 (一)按刑事訴訟法第159條之5規定被告以外之人於審判外之陳
     述，雖不符前4條之規定，而經當事人於審判程序同意作為
     證據，法院審酌該言詞陳述或書面陳述作成時之情況，認
     為適當者，亦得為證據。當事人、代理人或辯護人於法院
     調查證據時，知有第159條第1項不得為證據之情形，而未
     於言詞辯論終結前聲明異議者，視為有前項之同意，其立
     法意旨在於傳聞證據未經當事人之反對詰問予以核實，原
     則上先予排除，惟若當事人已放棄詰問或未聲明異議，基
     於證據資料愈豐富，愈有助於真實發現之理念，且強化言
     詞辯論原則，法院自可承認該傳聞證據例外擁有證據能力
     。經查，檢察官、被告張永照及辯護人對本院下述所引用
     之證據迄至言詞辯論終結前對均未聲明異議（見本院易字
     卷第154至163頁），本院審酌該等證據之取得過程並無瑕
     疵，與本案待證事實間復具有相當之關聯性，以之為本案
     證據尚無不當，認得為本案之證據，是依刑事訴訟法第159
     條之5之規定，均有證據能力。
 (二)傳聞法則乃對於被告以外之人於審判外之言詞或書面陳述
     而為之規範，本案判決以下所引用之非供述證據，無刑事
     訴訟法第159條第1項規定傳聞法則之適用，經本院於審理
     時依法踐行調查證據程序，檢察官、被告及辯護人均不爭
     執各該證據之證據能力，且與本案待證事實具有自然之關
     聯性，亦查無依法應排除其證據能力之情形，依法自得作
     為證據。
二、認定犯罪事實所憑之證據及理由：
　　訊據被告張永照固坦承有向中國大陸地區歐菲亞公司訂購10
    0臺多功能美容儀，在未向行政院衛生福利部申請查驗登記
    ，亦未經核准發給醫療器材許可證下，於109年6月9日，以
    張永照、其不知情之胞姐張淑惠為納稅義務人，透過不知情
    之捷達公司，向臺北關報運進口快遞貨物1批(報單編號為：
    CX 090N7H056、CX 090N7H058)，以此方式自大陸地區輸入
    多功能美容儀60臺、40臺等情，然矢口否認有何未經核准擅
    自輸入醫療器材之犯行，辯稱：我不知道上開多功能美容儀
    是醫療器材，我沒有想到要申請許可，我未經行政院衛生福
    利部核准發給醫療器材許可證即輸入上開多功能美容儀是過
    失等語。經查：
 (一)被告於109年6月初某日，上網瀏覽「多功能美容儀」之廣
     告網頁後，向中國大陸地區歐菲亞公司訂購100臺多功能美
     容儀，在未向行政院衛生福利部申請查驗登記，亦未經核
     准發給醫療器材許可證之情況下，即於109年6月9日，以張
     永照、其不知情之胞姐張淑惠為納稅義務人，透過不知情
     之捷達公司，向臺北關報運進口快遞貨物1批(報單編號為
     ：CX090N7H056、CX090N7H058)，以此方式自大陸地區輸入
     多功能美容儀60臺、40臺來臺灣，嗣於輸入桃園國際機場
     通關時，經臺北關稽查人員進行查驗時查獲，並經食藥署
     認定上開多功能美容儀應以醫療器材管理等情，為被告於
     本院審理時所不爭執(見本院易字卷第143至163頁)，且有
     證人張淑惠於警詢及偵訊時、證人柳曉萱、黃柏達於本院
     審理時之證述在卷可稽(見偵3247卷第27至30、85至87頁，
     本院卷第31至50、140至143頁)，並有臺中市政府衛生局10
     9年11月24日局授衛食藥字第1090117746號函、財政部關務
     署臺北關109年10月15北普竹字第1091043822號函及後附張
     淑惠身分證正面反影本、進口快遞貨物簡易申報單、財政
     部關務署臺北關通關疑義暨權責機關答覆聯絡單、財政部
     關務署臺北關109年8月6日北普竹字第1091033007號函、個
     案委任書、貨物照片、多功能美容儀使用說明、臺中市政
     府警察局第二分局110年2月20日中市警二分偵字第1100007
     051號刑事案件報告書（見偵9643卷第3、4、7至23、35至3
     7頁）、臺中市政府衛生局109年11月19日局授衛食藥字第1
     090117747號函、財政部關務署臺北關109年10月15日北普
     竹字第1091043826號函及後附張永照身分證正反面影本、
     進口快遞貨物簡易申報單、財政部關務署臺北關通關疑義
     暨權責機關答覆聯絡單、財政部關務署臺北關109年8月7日
     北普竹字第1091033111號函、個案委任書、貨物照片、多
     功能美容儀使用說明、衛生福利部食品藥物管理署109年11
     月27日FDA器字第1096025829號函、醫療器材屬性管理查詢
     單、衛生福利部食品藥物管理署109年9月26日FDA器字第10
     9609309號函及後附多功能美容儀說明書、使用場所及製造
     商資料、儀器圖（見他9652卷第3至4、7至24、31、33至55
     頁）、衛生福利部食品藥物管理署111年1月28日FDA器字第
     1100002111號函（見偵1599卷第43、44頁）、本院110年度
     聲搜字第45號搜索票影本臺中市政府警察局第二分局搜索
     扣押筆錄、扣押物品目錄表、扣押物品收據、臺中市政府
     警察局第二分局偵查隊搜索現場照片（見偵3247卷第15、1
     9至25、45頁）、臺中市政府警察局第二分局110年2月20日
     中市警二分偵字第1100007051號刑事案件報告書（見7576
     卷15至17頁）、本院電話紀錄表、110年度保管字第1768號
     扣押物品清單、贓証物照片、財政部關務署臺北關110年7
     月2日北普竹字第1101037843號函及後附財政部關務署臺北
     關通關疑義暨權責機關答覆聯絡單、進口快遞貨物簡易申
     報單、個案委任書、張永照、張淑惠身分證正反面影本、
     貨物照片、多功能美容儀使用說明、扣案物之包裝盒、外
     觀及內容物照片、財政部關務署臺北關111年1月11日北普
     竹字第1111001902號函及後附財政部關務署臺北關110年12
     月23日北普竹字第1101070223號函、財政部關務署臺北關
     訊問筆錄、委託書、黃柏達身分證正反面影本、更正申請
     書、切結證明書、連線進/出口報單更正申請書、commmerc
     ialinvoice、packinglist、財政部關務署臺北關109年7月
     14日北普竹字第1091029177號函、109年8月7日北普竹字第
     1091033111號函、報單第CX090N7HP056號當時查扣物品照
     片(見本院簡卷第67、71、77至79、89至121、125至135、1
     43至217)在卷可稽，是此部分之事實堪以認定。
 (二)被告固以前詞置辯，然按刑法上之故意，可分為確定故意
     （直接故意）與不確定故意（間接故意），所謂「不確定
     故意」，係指行為人對於構成犯罪之事實，預見其發生而
     其發生並不違背其本意者，刑法第13條第2項定有明文；復
     按本法所稱醫療器材，係用於診斷、治療、減輕、直接預
     防人類疾病、調節生育，或非以藥理、免疫或代謝方法作
     用於人體，以達成其主要功能之儀器、器械、用具、物質
     、軟體、體外試劑及其相關物品；又按製造、輸入醫療器
     材，應向中央衛生主管機關申請查驗登記並繳納費用，經
     核准發給醫療器材許可證後，始得製造或輸入。前項輸入
     醫療器材，應由醫療器材許可證所有人或其授權者輸入，
     藥事法第13條第1項、第40條第1項、第2項分別定有明文。
     查：
　　1.被告於本院審理時供稱：我是從事化妝用品業，如同坊間
      的沙龍，在賣保養品，送給客戶的禮物長期被嫌，因此想
      在阿里巴巴平臺找1個新的東西當禮物，就看到多功能美
      容儀，就直接打廣告上的電話向歐菲亞公司的張總聯繫訂
      購，我有在廣告上看到貨品照片，網頁上有說明書，印象
      中有溫熱導入功能，其他功能忘記了，張總說會用盒子包
      裝寄來臺灣，張總有問我說要不要附上使用說明書，我說
      不用，我會自己親自操作給客人看，我想說要送禮，不要
      附簡體字的說明書；臺北關人員通知我違反藥事法後，我
      才請教康森公司的唐愷洋，詢問要怎麼處理，康森公司送
      食藥署的說明書，是康森公司取得的，但康森公司人員說
      現在已無法舉證當初如何取得這份說明書等語(見139至15
      5頁)，足見被告係從事美容保養用品業，當初乃被告本人
      上網搜尋美容儀相關產品，研究商品特色及功能後決定訂
      購輸入來臺，且告知賣家不必附說明書，其所提出項目為
      多功能美容儀之食藥署通知單，送件檢驗時所附之說明書
      乃透過其友人取得，現已無法舉證該說明書之來源。
　　2.復佐以扣案之多功能美容儀100臺係臺北關人員柳曉萱查
      驗時察覺有異，請捷達公司人員提出個案委託書及產品使
      用說明書，捷達公司人員透過集運商向出售產品之大陸廠
      商取得委託書、產品使用說明書後交予柳曉萱，柳曉萱再
      以簡易申報單、委託書、貨物照片、前開產品使用說明書
      為附件，傳真至食藥署醫療器材及化妝品組釋疑所扣得之
      前揭多功能美容儀100臺是否屬醫療器材，權責機關食藥
      署答覆上開多功能美容儀應以醫療器材管理等情，業經證
      人柳曉萱、黃柏達於本院審理時證述明確(見本院易字卷
      第39至50頁)，且有前開財政部關務署臺北關通關疑義暨
      權責機關答覆聯絡單(納稅義務人為張永照、張淑慧各1份
      )、產品照片、多功能美容儀使用說明書在卷可稽(見本院
      易字卷第89至121頁)。又觀諸臺北關人員取得之前開多功
      能美容儀使用說明書，該美容儀有六大功能，其中提及「
      【採光柔膚】藉由不同的光能量改善各種肌膚問題，進而
      達到柔化膚質」、「【緊緻拉提】提升肌膚緊緻彈力，使
      肌膚恢復年輕光采」、「【聲波震動】微細按摩作用可加
      速臉部循環，使肌膚更柔軟、富有光澤與彈性」、「【導
      入】幫助保養品導入基底，使營養成分吸收力加倍」等語
      ，可見該儀器有「達到柔化膚質」功能，已足以影響臉部
      肌膚機能。而被告於行為時為年滿47歲，高職畢業，為有
      相當智識及社會歷練之成年人，且其從事美容保養用品業
      ，對於美容保養品之使用有些消費者會輔以儀器增加其效
      果應有所了解，業界間亦不乏就人體有影響之儀器、用具
      之輸入與販售，可能會遭列為醫療器材管理等資訊之相互
      流通，是被告對於上開多功能美容儀之產品功能說明所提
      及彩光柔膚、緊緻拉提、聲波震動、導入等功能，是否涉
      及足以影響人體機能而須以醫療器材管理理當有所了解、
      謹慎求證，其對於上開多功能美容儀之功能有可能因足以
      影響臉部肌膚機能，而被列為醫療器材管理等節，實難諉
      為不知。
　　3.被告及辯護人雖提出在MOMO平臺有販售離子美容儀、多功
      能素顏儀、美容青春儀等廣告網頁欲證明被告不知其所購
      買輸入之多功能美容儀屬醫療器材。然而，被告於本院審
      理時供承：我當時瀏覽的網頁沒有加入我的最愛，已無法
      查證當時瀏覽及決意購買之商品廣告網頁資料，我也沒有
      透過網站或任何交易平臺下單，是直接打電話訂購，臺北
      關人員通知我後，我託朋友向歐菲雅公司取得說明資料送
      食藥署檢驗等語(見本院易字卷第34至35頁)，足見被告已
      無法提出當初訂購時所瀏覽之廣告頁面，無從確認其購買
      當時所瀏覽介紹多功能美容儀之商品特色、使用說明及功
      能之內容，亦無法判斷此與被告與辯護人於審理時所提出
      之前揭儀器廣告是否相同，尚難認MOMO平臺販售前揭儀器
      之廣告與被告訂購輸入本案扣得之多功能美容儀100臺時
      之所見所聞有何關聯，亦無法據以推認被告當時主觀上有
      無疑慮及預見範圍，尚難憑此對被告為有利之認定。
　　4.從而，被告既可預見所購買多功能美容儀之功能說明實有
      可能足以影響臉部肌膚機能，而屬藥事法所規範之醫療器
      材，不僅未以廣告說明資料或請賣家提供資料向食藥署申
      請查詢確認是否屬醫療器材，亦未向行政院衛生福利部申
      請查驗登記，更未經核准發給醫療器材許可證，即予以訂
      購100臺輸入來臺，足認其已具縱未經核准擅自輸入醫療
      器材亦不違反其本意之不確定故意甚明。
 (三)綜上所述，被告前揭所辯顯係避就推諉之詞，實無可採。
     本案事證明確，被告上開未經核准擅自輸入醫療器材犯行
     ，洵堪認定，應予依法論科。　　
三、論罪科刑：
 (一)核被告所為，係犯藥事法第84條第1項未經核准擅自輸入醫
     療器材罪。
 (二)被告利用不知情之捷達公司將扣案之多功能美容儀醫療器
     材輸入臺灣，為間接正犯。
 (三)至檢察官移送併辦被告以張淑惠名義輸入多功能美容儀部
     分，與本案起訴被告輸入之多功能美容儀部分為同日同次
     輸入之不同提單號碼醫療器材，二者為實質一行為，具實
     質一罪關係，為起訴效力所及，本院自應併予審理。
 (四)爰審酌被告未經核准擅自輸入屬於醫療器材之多功能美容
     儀，有害於主管機關對於醫療器材安全之審核控管，並危
     及消費者使用醫療器材之安全，所為實有不該。復考量被
     告於本院審理時坦承其客觀行為，辯稱其不知所輸入之多
     功能美容儀為醫療器材之犯後態度，復參以其輸入之多功
     能美容儀遭查獲並扣押，尚未對外流通，犯罪所生危害並
     未擴大，兼衡被告之素行、犯罪動機、目的、手段、情節
     ，暨考量被告於本院審理時自陳高職畢業、從事美容保養
     品業、已婚、育有就讀小學之子女、與父母、配偶及小孩
     同住、家中經濟狀況普通(見本院易字卷第161頁)等一切情
     狀，量處如主文所示之刑，並諭知易科罰金折算標準。
 (五)被告前未曾因故意犯罪受有期徒刑以上刑之宣告，有臺灣
     高等法院被告前案紀錄表在卷可憑，本院考量其素行良好
     ，因一時失慮，致罹刑典，經此偵審程序及刑之宣告，並
     酌令付出相當金額以為警惕，當能促其自我約制而無再犯
     之虞，本院因認所宣告之刑，以暫不執行為適當，爰予宣
     告緩刑2年，並斟酌其犯罪情節及生活狀況等情形，依刑法
     第74條第2項第4款之規定，命被告應向公庫支付如主文所
     示之金額，以資警惕。如被告於本案緩刑期間若違反上開
     所定負擔情節重大，足認原宣告之緩刑難收其預期效果，
     而有執行刑罰之必要，依刑法第75條之1第1項第4款規定，
     得撤銷其緩刑之宣告，附此敘明。
四、沒收
 (一)本件查獲扣案之多功能美容儀100臺，屬未經核准而輸入之
     醫療器材，依藥事法第79條第3項、第2項之規定，應由主
     管機關另為適法處理，爰均不予宣告沒收。
 (二)另自張淑惠處扣得之多功能美容儀2臺、冰熱美顏儀40臺部
     分，因不知該多功能美容儀之來源及功能，且未曾就此2臺
     多功能美容儀向食藥署確認是否屬醫療器材；冰熱美顏儀
     部分則難認與本案上開犯行有何關聯，是均不予宣告沒收
     ，附此敘明。
據上論斷，應依刑事訴訟法第299條第1項前段，藥事法第84條第
1項，刑法第11條前段、第41條第1項前段、第74條第1項第1款、
第2項第4款，刑法施行法第1條之1第1項，判決如主文。
本案經檢察官陳建文聲請簡易判決處刑，檢察官張凱傑移送併辦
，檢察官黃元亨到庭執行職務。
中　　華　　民　　國　　111 　年　　5 　　月　　18　　日
                  刑事第三庭    法  官  吳孟潔
以上正本證明與原本無異。如不服本判決應於收受送達後20日內向本院提出上訴書狀，並應敘述具體理由；其未敘述上訴理由者，應於上訴期間屆滿後20日內向本院補提理由書（均須按他造當事人之人數附繕本）「切勿逕送上級法院」。　　　　                        書記官  林育蘋
中　　華　　民　　國　　111 　年　　5 　　月　　19　　日
 

附錄論罪科刑法條
藥事法第84條
未經核准擅自製造或輸入醫療器材者，處三年以下有期徒刑，得
併科新臺幣一千萬元以下罰金。
明知為前項之醫療器材而販賣、供應、運送、寄藏、牙保、轉讓
或意圖販賣而陳列者，依前項規定處罰之。
因過失犯前項之罪者，處六月以下有期徒刑、拘役或科新臺幣五
百萬元以下罰金。